【裁判字號】    97,消債更,1443
【裁判日期】    971224
【裁判案由】    聲請更生程序
【裁判全文】
臺灣高雄地方法院民事裁定          97年度消債更字第1443號
聲  請  人
即  債務人  甲○○
上列當事人因消費者債務清理事件聲請更生，本院裁定如下：
    主  文
聲請人即債務人甲○○自中華民國九十七年十二月二十四日下午
四時起開始更生程序。
命司法事務官進行本件更生程序。
    理  由
一、聲請意旨略以：聲請人即債務人甲○○積欠國泰世華商業銀
    行股份有限公司（下稱國泰世華銀行）等債權人共計新臺幣
    （下同）1,392,922 元，因繳款困難而於民國95年8 月28日
    ，依金融主管機關協調成立之中華民國銀行公會會員辦理消
    費金融案件無擔保債務協商機制與國泰世華銀行等債權人達
    成協議，同意自95年9 月起，分120 期，利率8%之方式償還
    ，聲請人每月應償還金額為16,900元。因聲請人每月收入除
    需支付本身之生活費用外，尚需扶養3 名子女，且前夫黃昭
    亮於離婚時雖答應每月給付扶養費用30,000元，然實際上並
    未給付，聲請人之收入實不足以負擔上開協商條件應納之16
    ,900 元 ，是聲請人未依前開還款協議繼續履行而毀諾，乃
    不可歸責於聲請人之事由所致，爰聲請准予裁定更生等語。
二、按債務人不能清償債務或有不能清償之虞，且無擔保或無優
    先權之債務總額未逾1,200 萬元者，於法院裁定開始清算程
    序或宣告破產前，得向法院聲請更生，消費者債務清理條例
    （下稱消債條例）第3 條、第42條第1 項定有明文。另債務
    人與金融機構協商成立者，不得聲請更生或清算，但因不可
    歸責於己之事由，致履行顯有重大困難者，不在此限；本條
    例施行前，債務人依金融主管機關協調成立之中華民國銀行
    公會會員辦理消費金融案件無擔保債務協商機制與金融機構
    成立之協商，準用前項之規定，亦為消債條例第151 條第5
    項、第6 項所明文規定。
三、經查：
  (一)聲請人因積欠國泰世華銀行等債權人共計1,392,922 元，聲
    請人並曾依金融主管機關協調成立之中華民國銀行公會會員
    辦理消費金融案件無擔保債務協商機制與債權人達成協議，
    同意自95年9 月起，分120 期，利率8 % 之方式償還，聲請
    人每月應償還金額為16,900元，而聲請人現已毀諾未依協議
    繼續履行分期償還等節，有債權人清冊、協議書、無擔保債
    務還款計劃各1 份在卷可稽（見本院卷第8 至9 頁、第16至
    17頁）。聲請人除工作收入外，並無其他財產，此有聲請人
    95年、96年度綜合所得稅各類所得資料清單及財產歸屬資料
    清單共3 紙附卷可參（見本院卷第25至26頁、第10頁），是
    聲請人並無財產可供清償聲請人現有之債務，符合消費者債
    務清理條例第3 條所定聲請更生之要件。
  (二)另聲請人設籍在高雄市三民區，其於95及96年度之收入分別
    為242,228 元、141,118 元，換算每月平均收入各為20,186
    元（242,228 元÷12個月＝20,186元，元以下四捨五入）、
    11,760元（141,118 元÷12個月＝11,760元，元以下四捨五
    入），現則於高雄市私立童話世界外語短期補習班工作，97
    年1 月至8 月之總收入為138,240 元，換算97年度每月收入
    僅為17,280元（138,240 元÷8 個月＝17,280元，元以下四
    捨五入）等情，有聲請人戶籍謄本、95及96年度綜稅所得資
    料查詢單、薪資所得證明各1 份在卷可佐（見本院卷第30至
    31頁、第25至26頁、本院卷第82頁）。又內政部社會司核定
    95、96、97年度高雄市每人每月之最低生活費用各為10,072
    元、10,708元、10,991元，本院認以此標準計算聲請人每月
    最低生活費用應屬適當。則以聲請人各該年度每月之平均收
    入分別僅為20,186元、11,760元、17,280元計算，於扣除聲
    請人本身每月最低生活費用後，均顯不足以支付前開協商款
    項16,900元，遑論聲請人尚需扶養黃楚雯、黃靖軒、黃薇瑄
    等3 名子女。另依卷附離婚協議書（見本院卷第19頁），聲
    請人前夫黃昭亮雖承諾每月給付膳養費及教育成長費30,000
    元，姑不論聲請人是否每月實際取得該筆款項，以前揭95至
    97年度高雄市每人每月最低生活費計算，聲請人就其3 名子
    女，每月所需支出之最低生活費用均逾30,000元，故縱使黃
    昭亮確實按月給付30,000元，聲請人仍未因此即取得足以依
    前開協議履行之能力。
  (三)綜上，聲請人未能依還款協議履行，自難歸責於聲請人。否
    則，強令聲請人繼續依協議還款，勢必排擠聲請人每月所需
    之生活必要支出，並惡化聲請人之經濟狀況至絕境，自有違
    消費者債務清理條例之立法目的，本院因而認聲請人可不受
    前開還款協議之拘束，而得向本院聲請更生。
四、次按，「法院開始更生程序之裁定，應載明其年、月、日、
    時，並即時發生效力」、「法院裁定開始更生或清算程序後
    ，得命司法事務官進行更生或清算程序，必要時得選任律師
    、會計師或其他適當之自然人或法人一人為監督人或管理人
    」，消費者債務清理條例第45條第1 項、第16條第1 項分別
    定有明文。查，聲請人積欠上開無擔保債務，未達1,200 萬
    元，而以聲請人之微薄收入及無任何資產之情況，顯無法清
    償債務，已如前述，此外，查無聲請人有消費者債務清理條
    例第46條各款所定駁回更生聲請之事由存在，此有臺灣高等
    法院被告前案紀錄表1 份在卷可查（見本院卷第72頁）。是
    聲請人聲請更生，即屬有據，應予准許，並依上開規定命司
    法事務官進行本件更生程式。
五、依消費者債務清理條例第11條第1 項、第45條第1 項、第16
    條第1 項，裁定如主文。
中    華    民    國    97    年    12    月    24    日
                  民事第五庭  法  官  李育信
上為正本係照原本作成。
本件不得抗告。
本裁定已於97年12月24日下午4時
中    華    民    國    97    年    12    月    24    日
                              書記官  林玉珊


司法院資訊處製作；財團法人民間司法改革基金會備份。
